【裁判字號】    90,訴,101
【裁判日期】    900406
【裁判案由】    清償借款
【裁判全文】
臺灣彰化地方法院民事判決  九十年度訴字第一○一號
    原      告  萬通商業銀股份有限公司行
    法定代理人  丙○○
    訴訟代理人  丁○○
    被      告  游添墩 ( 即富敦企業社 )
                乙○○
                甲○○
右當事人間清償借款事件，本院判決如左：
    主    文
被告應連帶給付原告新台幣捌拾捌萬捌仟伍佰捌拾玖元，及其中新台幣柒拾肆萬玖仟
壹佰拾捌元部分，自民國八十九年十月十六日起至清償日止，按年息百分之九點七
五計算之利息，暨自民國八十九年十一月十七日起至清償日止，逾期六個月以內者，
按上開利率百分之十，逾六個月者，按上開利率百分之二十計算之違約金；另新台幣
壹拾萬玖仟肆佰伍拾壹元部分，自民國八十九年十一月二十三日起至清償日止，按
年息百分之九點七五計算之利息，暨自民國八十九年十二月二十四日起至清償日止，
逾期六個月以內者，按上開利率百分之十，逾六個月者，按上開利率百分之二十計算
之違約金。
訴訟費用由被告連帶負擔。
本判決於原告以新台幣貳拾玖萬陸仟貳佰元或等值之中華開發工業銀行開發金融債券
八十八年度第一期第二次債票為供擔保後得為假執行；但被告甲○○如於假執行程序
實施前，以新台幣捌拾捌萬捌仟伍佰捌拾玖元為原告預供擔保，得免為假執行。
    事    實
甲、原告方面：
  一、聲明：如主文第一項所示，並為以供擔保為條件之假執行宣告。
  二、陳述略稱：
      被告游添墩（即富敦企業社）邀同被告乙○○及甲○○為連帶保證人，分別向
      原告借款新台幣（下同）一百萬元及五十萬元，到期日分別為九十三年四月十
      五日及九十三年十一月二日，均約定利率按年息百分之九點七五計付，逾期違
      約金，於逾六個月以內者，按上開利率百分之十，逾六個月者，按上開利率百
      分之二十計算。依據被告三人於八十八年四月十四日與原告所簽訂之授信約定
      書第五條第一款、第六條第一款及第十四條規定，任何一宗債務不依約清償或
      攤還本金或任何一宗債務不依約付息時，所有債務即視為全部到期；立約人為
      連帶保證人，願與主債務人負同一債務，如主債務人未依約履行債務時，立約
      人當即全數付清。且被告三人於八十八年六月二十八日與原告簽訂之授信保證
      書第一條及第三條第四款亦約定，以本金新台幣一百五十萬元為限額，願與債
      務人負同一債務，對原告各負全部清償責任，而民法債編第二章第二十四節有
      關保證人之其他權利，除第七百四十一條至第七百四十四條、第七百五十一條
      至第七百五十三條及時效抗辯不得預先拋棄外，保證人均自願拋棄。詎被告游
      添墩（即富敦企業社）分別清償部分本金及利息至八十九年十月十五日及八十
      九年十一月二十二日止，借款一百萬元部分，被告尚餘七十四萬九千一百三十
      八元之本金尚未給付，借款五十萬元之部分，被告尚餘十三萬九千四百五十一
      元之本金尚未給付，屢經原告催討無效。又被告乙○○及被告甲○○為連帶保
      證人，依法自應負連帶清償責任。爰依據消費借貸及連帶保證之法律關係，請
      求被告給付原告如訴之聲明之本金、利息及違約金。
  三、證據：提出借據二紙、授信保證書一紙、授信約定書四紙、放款適用利率及下
      限利率明細表一紙、攤還收息記錄查詢單四紙及營利事業登記抄本等件為證。
乙、被告甲○○方面：
    被告未於言詞辯論期日到場，惟據前所提出之準備書狀略稱：
   一、聲明：
     （一）原告之訴駁回。
     （二）如為不利於被告之判決，願供擔保，請准免為假執行。
   二、陳述：
     （一）本件被告甲○○係保證人而非主債務人，依民法第七百四十五條規定：
           保證人於債權人未就主債務人之財產強制執行而無效果前，對於債權人
           得拒絕清償，是被告甲○○自得拒絕清償。
     （二）依據民法第二百零五條及第二百五十二條之規定，原告所收取之利息及
           違約金顯屬過高，被告自得就超過部分拒絕給付。
丙、被告游添墩（即富敦企業社）及被告乙○○方面：
    被告二人均未於言詞辯論期日到場，亦未提出準備書狀作何聲明或陳述。
    理    由
一、程序部分：
    本件被告三人均未於言詞辯論期日到場，核無民事訴訟法第三百八十六條各款所
    列情形，爰依原告之聲請，由其一造辯論而為判決。
二、實體部分
  （一）原告主張被告游添墩（即富敦企業社）邀同被告乙○○及甲○○為連帶保證
        人，分別向原告借款一百萬元及五十萬元，到期日分別為九十三年四月十五
        日及九十三年十一月二日，均約定利率按年息百分之九點七五計付，逾期違
        約金，於逾六個月以內者，按上開利率百分之十，逾六個月者，按上開利率
        百分之二十計算。詎被告游添墩（即富敦企業社）僅分別清償部分本金及利
        息至八十九年十月十五日及八十九年十一月二十二日止，借款一百萬元部分
        ，被告尚餘七十四萬九千一百三十八元之本金尚未給付，借款五十萬元之部
        分，被告尚餘十三萬九千四百五十一元之本金尚未給付，且被告游添墩、乙
        ○○及甲○○均為上開借款之連帶保證人等情，已據其提出借據二紙、授信
        保證書一紙、授信約定書四紙、放款適用利率及下限利率明細表一紙、攤還
        收息記錄查詢單四紙及營利事業登記抄本等件為證，此部分並為被告甲○○
        所不爭執，且被告游添墩（即富敦企業社）及被告乙○○未到場爭執，亦未
        提供任何證據供本院審酌，自堪信原告之主張為真實。被告甲○○則以書狀
        抗辯伊僅係保證人之身分，依據民法第七百四十五條行使先訴抗辯權，自得
        拒絕清償，且與原告約定之利息及違約金均屬過高等語。經查：
      (1)被告甲○○與原告於八十八年六月二十八日所簽立之授信保證書第一條及第
        三條第四款約定：願以一百五十萬元為限額，連帶保證被告游添墩（即富敦
        企業社）與原告之間之一切債務，並願與債務人負同一債務，對於原告各負
        全部之清償責任，而民法債編第二章第二十四節有關保證人之其他權利，除
        第七百四十一條至第七百四十四條、第七百五十一條至第七百五十三條及時
        效抗辯不得預先拋棄外，保證人均自願拋棄，此有原告所提呈之授信保證書
        在卷足憑，是被告甲○○業已拋棄民法第七百四十五條之先訴抗辯權，是被
        告甲○○此部分之抗辯，委無足採，自應負與主債務人相同之連帶保證責任
        。
      (2)次查，原告與被告三人所約定之利率為百分之九點七五，有原告所提呈之借
        據及各項放款適用利率及下限利率明細表附卷可稽，是以本件原告請求之上
        開利率尚未超過民法第二百零五條所定之年息百分之二十，被告甲○○此部
        分之抗辯，亦不足採。
      (3)按約定之違約金是否過高，應就債務人若能如期履行債務時，債權人可享受
        之一切利益為衡量標準，而非以僅約定一日之違約金額若干為衡量標準，最
        高法院五十年台上字第一九號判例參照。依該判例意旨，無非在強調不得僅
        以約定違約金額多寡作為認定是否過高之唯一憑據，而是闡明債權人因債務
        人之違約所受之一切不利益均應歸由債務人負擔，尤以違約金係以強制債務
        之履行為目的時，實具有確保債權效力之強制罰性質者益然。蓋依契約關係
        ，當事人本均有依約履行之義務，此私法自治與契約自由原則之具體實現，
        設非不然，則當事人可任意遲延或拒絕給付，無疑將對債之履行造成阻力，
        而妨礙當事人間之意思活動。況將一方之違約導致之不利益歸由他方分攤豈
        得謂平？是所謂可享受之一切利益，自須依一般客觀事實，社會經濟狀況及
        當事人所受損害等情形綜合觀察以為酌定標準。惟查，本件原告與被告三人
        所約定之違約金數額，於逾六個月以內者，按年息百分之九點七五加計百分
        之十（即年息百分之十點七二五），逾六個月者，其超過之部分，係按年息
        百分之九點七五加計百分之二十（即年息百分之十一點七）計算，其違約金
        姑且不論其屬懲罰性質之違約金或約定損害賠償性質之違約金，其利率尚且
        未超過民法第二百零五條所定之年息百分之二十，尚難認定其違約金額過高
        ，況被告迄無實證足資證明契約所約定之違約金是否過高，準據前揭判決要
        旨，被告空言主張本件違約金過高應予酌減，要無理由。
  （二）是原告本於借貸關係及連帶保證契約，訴請被告連帶清償借款及按約定利率
        計算之利息及違約金，即屬正當，應予准許。
三、據上論結，本件原告之訴為有理由，依民事訴訟法第三百八十五條第一項前段、
    第三百九十條第二項、第三百九十二條、第八十五條第二項，判決如主文。
中      華      民      國    九十      年      四      月      六      日
                                    臺灣彰化地方法院民事第二庭
~B審判長法      官  羅培昌
~B      法      官  李進清
~B      法      官  黃齡玉
右為正本係照原本作成。
如對本判決上訴須於判決送達後廿日內向本院提出上訴狀。
~B      法院書記官  張清秀
中      華      民      國    九十      年      四      月      十      日


司法院資訊處製作；財團法人民間司法改革基金會備份。
